【裁判字號】    97,交聲,661
【裁判日期】    970825
【裁判案由】    違反道路交通管理處罰條例聲明異議
【裁判全文】
臺灣士林地方法院交通事件裁定    97年度交聲字第661、662號
原處分機關  交通部公路總局台北區監理所基隆監理站
異  議  人
即受處分人  松信交通事業股份有限公司
代  表  人  甲○○
上列受分人因違反道路交通管理處罰條例案件，對於交通部公路
總局臺北區監理所基隆監理站於97年6 月12日所為之處分（原處
分：基監字第裁42-C00000000、42-C00000000號）聲明異議，本
院裁定如下：
    主  文
異議駁回。
    理  由
一、按汽車裝載貨物超過核定之總重量、總聯結重量者，處汽車
    所有人罰鍰，並記汽車違規紀錄1 次，其應歸責於汽車駕駛
    人時，除依第3 項規定處汽車駕駛人罰鍰及依第63條第1 項
    第2 款規定記點外，並記該汽車違規紀錄1 次。有前2 項規
    定之情形者，應責令改正或當場禁止通行，並處新臺幣（下
    同）1 萬元罰鍰，超載10公噸以下者，以總超載部分，每1
    公噸加罰1000元；超載逾10公噸至20公噸以下者，以總超載
    部分，每1 公噸加罰2000元；超載逾20公噸至30公噸以下者
    ，以總超載部分，每1 公噸加罰3000元；超載逾30公噸者，
    以總超載部分，每1 公噸加罰新臺幣5000元。未滿1 公噸以
    1 公噸計算，道路交通管理處罰條例第29條之2 第1 項、第
    3 項，分別定有明文。再者，道路交通管理處罰條例中所稱
    之「汽車所有人」，如在該車輛正常登記使用中，原則上應
    即指車籍資料上所登記之車主而言，尚非指該車在民法上之
    真正所有權人，否則將會造成交通違規事件之處罰機關進行
    違規裁罰時，尚需深入調查並探究該違規車輛在民法上之真
    正所有權人為何人，始得對於該真正所有權人加以處罰，不
    僅造成裁罰機關查證上之困難，且對於裁處人員之程序進行
    而言，更是沈重之負擔，如此對於迅速加強交通管理等行政
    目的之達成，亦將形成極大之阻礙。又應受行政罰之行為，
    僅須違反禁止規定或作為義務，而不以發生損害或危險為其
    要件者，推定為有過失，於行為人不能舉證證明自己無過失
    時，即應受處罰，有司法院大法官會議解釋第275 號解釋可
    資參照。從而，道路交通管理處罰條例第29條之2 於90年1
    月17日公布增訂後，對超載而駕駛大型車輛者之處罰，對汽
    車所有人亦處以罰鍰並記汽車違規紀錄1 次，藉此督促汽車
    所有人善盡管理之責，其目的無非係慮及大型車輛之駕駛人
    超載駕駛大型車輛，恐對交通安全產生更大影響，故應加強
    大型車輛汽車所有人（含汽車運輸業者）管理駕駛人之責，
    強化要求大型車輛所有人（含汽車運輸業者）建立對所僱用
    之駕駛人之管理機制，避免將來重大交通事故發生。
二、原處分意旨略以：異議人即受處分人松信交通事業股份有限
    公司所有車號920-AJ號營業貨運曳引車，於民國96年8 月1
    月晚間22時50分及96年12月21日晚間23時26分許行經台北縣
    中央路與大暖路口及中山路與貴子路口處時，遭員警查獲其
    駕駛車號920-AJ號車因「載運貨物、經會同司機過磅、總重
    39.83 噸及42.7噸、核重35噸、超重4.83噸及7.7 噸」違規
    ，違反道路交通管理處罰條例第29條之2 第1 項前段、第3
    項之規定，分別處罰鍰15000 元、18000 元，並各記車輛違
    規紀錄1 次等語。
三、聲明異議意旨略以：異議人因早規定駕駛人在外須依法承載
    ，且本公司之車輛係屬營業車，依現行法規規定係無法以個
    人名義經營的，故駕駛人始為車主，本公司僅係登記名義人
    。又本公司負責人亦無法每部車輛均隨車，所以駕駛人工地
    超載這是駕駛人個人之行為，將此處分歸責於汽車所有人實
    不公平等語。
四、經查：
（一）異議人雖以前詞置辯，然其所有上開車輛於96年8 月1 日
      晚間22時50分許，在台北縣中央路與大暖路處，因有「汽
      車裝載貨物超過核定之重量」違規行為，由交通警察機關
      對於異議人逕行舉發；同年12月21日晚間23時26分許，在
      台北縣泰山鄉○○路與貴子路處，復因有「汽車裝載貨物
      超過核定之重量」違規行為，再由交通警察機關對於異議
      人逕行舉發一節，業有臺北縣政府警察局開立之北縣警交
      字第C00000000 號、第C00000000 號舉發違反道路交通管
      理事件通知單各1 分在卷足稽，而異議人對於上開車輛所
      生上開違規事由，均不爭執，是就此交通違規事實堪以認
      定。
（二）本件案載違規時間當時，異議人係上開車輛車籍資料上所
      登記之車主，有車輛舉發通知書2 紙附卷可稽，此亦為異
      議人所不爭執，是參照前述說明，可知就本件前述違規事
      實而言，異議人於違規當時，係該曳引車車籍資料所登記
      之車主，屬道路交通管理處罰條例中所指之「汽車所有人
      」，則無疑問。從而，原處分機關就前開違規事實，對於
      本件案載違規時間當時車輛登記名義車主即異議人加以處
      罰，於法尚無違誤。又異議人雖以上開車輛為靠行之車輛
      ，異議人非實際所有權人，且公司早已規定駕駛人在外須
      依法承載，現駕駛人在工地超載係屬駕駛人個人之行為，
      不應歸責於異議人，然其亦未能舉證以實其說，故尚難採
      信。
五、綜上所述，原處分機關依據道路交通管理處罰條例第29條之
    2 第3 項規定而為上開裁決，核無不合。本件異議無理由，
    應予駁回。
據上論斷，應依道路交通案件處理辦法第19條，裁定如主文。
中    華    民    國    97    年    8     月    25    日
                        交通法庭法  官  劉秉鑫
以上正本證明與原本無異。
如不服本裁定應於送達後5日內向本院提出抗告狀。
                                書記官  吳尚文
中    華    民    國    97    年    8     月    25    日


司法院資訊處製作；財團法人民間司法改革基金會備份。
